【裁判字號】    97,交上易,6
【裁判日期】    970305
【裁判案由】    過失傷害
【裁判全文】
臺灣高等法院刑事判決                 97年度交上易字第6號
上  訴  人
即  被  告  甲○○
上列被告因過失傷害人案件，不服臺灣基隆地方法院96年度交易
字第43號，中華民國96年10月31日第一審判決（起訴案號：臺灣
基隆地方法院檢察署95年度偵字第2519號），提起上訴，本院判
決如下：
    主    文
上訴駁回。
    事    實
一、甲○○於民國（下同）94年10月31日下午4 時55分許，騎乘
    車牌號碼F57-950 號重型機車搭載乙○○，沿臺北縣瑞芳鎮
    臺二線由宜蘭往基隆方向行駛，途經臺二線81.6公里下坡路
    段時，本應注意在劃有分向限制線之路段，不得駛入來車之
    車道內，依當時情形，天候晴，日間自然光線，路面乾燥無
    缺陷，視距良好無障礙物，並無不能注意之情事，甲○○疏
    未注意，為超越前方車輛，竟跨越分向限制線，駛入對向車
    道，適對向車道有李治國（另經檢察官為不起訴處分）駕駛
    車牌號碼119-HE號之營業大貨車，李治國見甲○○之機車迎
    面而來立即向左閃避，甲○○之機車仍與李治國之貨車正面
    碰撞，機車乘客乙○○彈起，撞及李治國貨車正面擋風玻璃
    再跌落地面，乙○○因此受有頭部外傷併顱內出血、肺挫傷
    、左側股骨骨折、右側大腿撕裂傷、臉部撕裂傷併臉骨骨折
    等傷害，經送醫治療後，仍有膝僵直及兩腳不等長之後遺症
    ，而達重傷害之程度。
二、案經乙○○訴由臺北縣政府警察局瑞芳分局移送臺灣基隆地
    方法院檢察署檢察官偵查起訴。
    理  由
壹、證據能力部分：
    按刑事訴訟法第159條之5明定：「被告以外之人於審判外之
    陳述，雖不符前四條之規定，而經當事人於審判程序同意作
    為證據，法院審酌該言詞陳述或書面陳述作成時之情況，認
    為適當者，亦得為證據。」、「當事人、代理人或辯護人於
    法院調查證據時，知有第一百五十九條第一項不得為證據之
    情形，而未於言詞辯論終結前聲明異議者，視為有前項之同
    意。」，其立法理由在於傳聞證據未經當事人之反對詰問予
    以核實，乃排斥其證據能力。惟當事人如放棄對原供述人之
    反對詰問權，於審判程序表示同意該等傳聞證據可作為證據
    ，此時，法院除認該傳聞證據欠缺適當性外，自可承認其證
    據能力。又當事人、代理人或辯護人於調查證據時，知有刑
    事訴訟法第159條第1項不得為證據之情形，卻表示「對於證
    據調查無異議」、「沒有意見」等意思，而未於言詞辯論終
    結前聲明異議者，應視為已有將該等傳聞證據採為證據之同
    意（最高法院93年度台上字第3533號、94年度台上字第2976
    號判決意見參照）。經查：本件檢察官、被告及辯護人於本
    院準備程序中就本案卷內各項證據資料之證據能力均表示不
    爭執（見本院卷第29頁），復於審判期日就本院一一提示之
    證據於言詞辯論終結前，均未就所調查之證據主張有刑事訴
    訟法第159條第1項不得為證據之情形，本院審酌該書面陳述
    作成時之情況，並無不法之情事，認為適當，是參照上開說
    明要旨，上開書面陳述證據，均有證據能力。
貳、實體部分：
一、訊據上訴人即被告甲○○固坦承其於前揭時間、地點，與告
    訴人乙○○共乘一部普通重型機車，與證人李治國所駕駛之
    營業大貨車發生正面碰撞，造成所騎乘之普通重型機車人、
    車倒地，告訴人因而受有頭部外傷併顱內出血、肺挫傷、左
    側股骨骨折、右側大腿骨撕裂傷、臉部撕裂傷併臉骨骨折等
    傷害，經緊急送醫急救治療後，仍有膝僵直及兩腳不等長之
    後遺症等達重傷害之事實，惟矢口否認有何過失致重傷之犯
    行，辯稱：發生車禍當時機車係告訴人所騎，因告訴人爸爸
    說告訴人無駕照無法向對方聲請理賠，且告訴人可能變成植
    物人，要伊承認機車係伊所騎，待向對方取得理賠後，再向
    將理賠金分一半予伊，故伊至警局製作筆錄時始會承認機車
    係伊所騎，事實上是告訴人所騎云云。
二、惟查：
  (一)上揭事實，除據告訴人指訴在卷（見偵查卷(一)第15至16頁）
    ，且告訴人因本件車禍而受有頭部外傷併顱內出血、肺挫傷
    、臉部撕裂傷併臉骨骨折、左側股骨骨折、右側大腿撕裂傷
    等傷害，亦有告訴人之行政院衛生署基隆醫院病歷摘要、財
    團法人長庚紀念醫院林口分院96年2 月26日（九六）長庚院
    法字第0161號函各乙份在卷可按（見偵查卷(一)第179至193頁
    、第224頁）。而告訴人經送醫急救後於95年4月28日警訊中
    明確證稱：發生車禍（何日發生伊不清楚）當時伊是乘坐甲
    ○○騎的機車後座，與一部白色貨車發生交通事故，因伊之
    前均在住院療養所以無法前來製作筆錄等語，並於警訊中明
    言要向甲○○提出傷害告訴（見偵查卷(一)第15至16頁）。衡
    諸常理，告訴人與被告係朋友，若車禍發生當時機車係由告
    訴人所騎乘，告訴人應不致於甘冒誣告重罪，而逕明言指名
    對於被告提出傷害告訴。
  (二)又車禍發生當時，F57-950 號機車確為被告所騎乘，業據當
    場目擊之證人即與之發生對撞之營業大貨車司機李治國於警
    訊、偵查中證述明確，其於警訊中證稱：「我當時看駕駛臉
    部流血躺在地上，乘客吐血及大腿撕裂傷．．．」、「我當
    時看到機車騎士有戴安全帽，乘客在撞到後彈到我車前擋風
    玻璃時，我看到他沒有戴安全帽」（見偵查卷(一)第8至9頁）
    ；復於偵查中結證稱：「（問：你在警局說，有人彈到你的
    擋風玻璃上，是乘客或是駕駛彈到擋風玻璃上？）是乘客彈
    到我的擋風玻璃上，之後再彈到我的前方雙黃線附近。」、
    「（問：機車駕駛倒在何處？）我跟機車相撞時，還有將機
    車往前推一段，因為機車夾在我車下方，我當時沒看到機車
    駕駛在那邊。」、「（問：彈到你擋風玻璃的人，身穿什麼
    衣服？）深色上衣，且我當時立刻下來查看，看到乘客的大
    腿內側有撕裂傷，牛仔褲在大腿的地方有破掉。」、「（問
    ：後來你下車，機車駕駛在那邊？）在右邊靠近水溝的地方
    ，當時駕駛比較近，乘客彈比較遠。」、「…當時駕駛還有
    站起來，我請他坐下來等救護車。」、「（問：你是否認得
    那一個是駕駛？那一個是乘客？）認得。」、「（問：兩個
    臉上都有血嗎？）乘客昏迷、嘴巴張開，有血從嘴吧流出來
    ，駕駛嘴巴裂掉．合不攏，但當時駕駛還可以講話，在喊痛
    。」、「（提示警卷照片編號13，這是駕駛還是乘客？）駕
    駛，且他後來還想要打手機，但打不出去。」、「…甲○○
    是駕駛，乙○○是乘客。」、「…本來吳登發聯合彭金福要
    告我，但第一次鑑定結果一出來，吳登發馬上就轉口說機車
    是乙○○騎的。」、「（問：為何你撞到時，你能確定誰是
    乘客？）因為乘客的安全帽沒有扣好，所以他的臉有撞到擋
    風玻璃，但我能確定乘客彈出去的方向，且撞到的時候我馬
    上下車，乘客就是彈到我前方。」、「（問：既然當時事發
    時間很短，你也是很匆忙的煞車，你如何知道是乘客撞上你
    的擋風玻璃？）因為機車駕駛有彈起來是側撞的擋風玻璃下
    面的面版，後座乘客是彈起來整個臉撞到我的擋風玻璃，安
    全帽也飛掉，再彈到我的正前方。」、「（問：車禍發生後
    ，你有下車看乘客及駕駛？）有，乘客倒在雙黃線旁，乘客
    的臉變型並吐血，右腿內側撕裂傷，駕駛當時倒在靠近水溝
    旁，他要站起來打電話，但我跟他我已經打叫救護車不要亂
    動，我叫他坐下來，警員來時還會喊痛。」、「（問：警員
    來時，有無問誰是機車駕駛嗎？）有，就是靠近水溝旁的甲
    ○○跟警員說是他騎機車的，所以警員就對他做酒測。」、
    「（問：駕駛是撞到你車的那邊，提示照片編號8 ）就是照
    片的凹陷處，機車是撞到下面的地方。」、「…警員到場問
    甲○○時，甲○○說車是他騎的，且我申請第一次交通鑑定
    時，鑑定委員問甲○○經過，甲○○說是他騎機車，他騎到
    我車道，且還能清楚描述如何撞的。」、「（問：車禍發生
    後，乙○○還能說話嗎？）不行，他已經昏了。」、「（問
    ：你能確定機車駕駛是甲○○，乘客是乙○○？）我能確定
    。」、「（問：你有跟乙○○或彭金福說好，你才說機車是
    甲○○騎的嗎？）不是，經過就是如此。」（見偵查卷(一)第
    56至58頁、第217至219頁）等情綦詳，鑑於證人李治國與告
    訴人及被告間均無任何親屬、僱傭關係或利害關係，亦互不
    相識，其應無偏袒告訴人而獨欲誣陷被告之可能，其為之證
    言，當屬可採。再佐以被告於證人即到場處理之瑞芳分局交
    通隊警員陳進財到場時，亦當場向其告知騎機車是其所騎，
    此業據證人陳進財於偵查中結證明確（見偵查卷(一)第204 頁
    ），並有台北縣政府警察局瑞芳分局道路交通事故肇事人自
    首情形紀錄表在卷可參（見同上偵查卷(一)第23頁），按以被
    告於車禍事故發生之際，尚無從衡量利害得失關係，且尚不
    無從知悉營業大貨車司機有無肇事責任，更無從知悉在肇事
    路段是否有行人、駕駛或附近住家可能目睹指認情況下，被
    告在車禍現場向到場處理之員警所為之第一次陳述自較可憑
    信。
  (三)至被告所舉之證人方靖玟固於95年5月9日至警局製作筆錄稱
    ：伊跟在F57- 950號重機車之後方約10公尺，肇事前伊正駕
    駛1356-GZ 號自小客車沿台二線公路由宜蘭往基隆方向行駛
    ，經過水湳洞停車場轉彎處後就看到該交通事故有看到甲○
    ○彈至大貨車前擋風玻璃，伊於南雅欽賢國中處追隨F57-95
    0 號車，甲○○乘座該車車後座，機車駕駛為何人伊不認識
    ，伊之前在桃園工作未常返家乃延至今日再前來瑞芳事故小
    組製作筆錄，是甲○○及甲○○父親請伊出來作證，亦是與
    甲○○及他父親前來瑞芳車禍處理小組製作筆錄等語（見偵
    查卷(一)第132 頁），惟證人方靖玟於偵查時復到庭結證稱：
    「（問：94年10月31日是否有與甲○○相約見面？）沒有。
    是他們車禍發生時，我在現場。因為我剛好要回家，我開車
    從基隆要回福隆，就在路上看到有人躺在地上，我才下車去
    看，但我並沒有看車禍發生的情形，。」、「（問：你當時
    看到的情形？）當時有二個人躺在地上，我是開車過去後，
    停在前面，我下車走回來查看，當時警員及救護車都沒有來
    ，我車上還有我個朋友，但他們都沒有下車查看，當時甲○
    ○躺在基隆往福隆的車道上，乙○○躺在靠近雙黃線那邊。
    」、「（問：你本來知道甲○○當天騎機車要去那邊嗎？）
    不知道，我是下車看到他躺在那邊，才認出他是甲○○。」
    、「因為乙○○受傷比較嚴重且救護車只有來一台，乙○○
    就先被救護車載走，後來警員到場後，警員問甲○○機車是
    誰騎的，甲○○就說機車是他騎的，警員就對他做酒測。」
    、「甲○○當場沒有告訴我為何說機車是他騎的，是我桃園
    工作後，甲○○及他爸爸來我福隆的家找我，要找我作證，
    甲○○說因為乙○○沒有駕照，所以跟在場的警員說機車是
    他騎的。」、「當時甲○○跟他爸爸帶我去瑞芳分局交通隊
    作筆錄，因為甲○○及他父親站在我後面，且甲○○父親在
    要進交通隊前有告我要說，我跟甲○○約好要去基隆廟口吃
    東西從澳底出發，但甲○○先走，我到欽賢國中才追到他們
    ，我就一路跟著他們，且我有看到全部車禍發生的經過，重
    點是機車是乙○○騎的。」、「因為他們就站在我後面，但
    警員筆錄有特別寫是甲○○及他父親跟我來做筆錄」、「（
    問：你確實沒有看到車禍發生的過程？）沒有。」、「我上
    次在警局做完筆錄後，就想以後出庭就要照我看到情形講，
    所以警局的筆錄有部分是不實在的。」等語（見偵查卷(一)第
    95至97頁），可見被告及其父親已有教唆證人方靖玟作偽證
    之嫌，且證人方靖玟亦非現場目擊之人，其所為之證詞顯有
    瑕疵，自不能作有利於被告之認定。
  (四)再被告同意送往法務部調查局測謊，惟其經測謊之鑑定結果
    為：「甲○○稱：(一)發生車禍時，非伊騎車搭載乙○○。(二)
    與大貨車撞擊時，機車非伊所騎。上述問題經測試呈現情緒
    波動反應，研判有說謊」，有該局96年9月3日調科參字第09
    600384660 號測謊報告書及測謊鑑定過程參考手冊附卷可稽
    （見原審卷第39至49頁），益徵證人李治國所證應為可信，
    復參酌機車在發生對撞之碰撞時，機車上的騎士與乘客在碰
    撞後，兩者受到阻擋的力量後，後座之乘客往往會被拋出較
    遠，而機車騎士因雙手握住機車把手的緣故，因此碰撞後會
    緊臨機車附近或不遠處之定律，而依證人李治國於偵訊所證
    稱：「當時駕駛比較近，乘客彈比較遠」、「機車駕駛有彈
    起來是撞我的擋風玻璃下面面板，後座乘客是彈起來整個臉
    撞到我的擋風玻璃，再彈到我的正前方」、「乘客倒在雙黃
    線旁，駕駛當時倒在靠近水溝旁」等語（見偵查卷(一)第57頁
    、218 頁）及證人吳俊儒於偵訊中所證稱：「乙○○當時摔
    的比較遠，甲○○摔的比較近。」等語（見偵查卷(二)第 212
    頁），佐以道路交通事故現場圖及現場照片，被告於機車與
    營業大貨車對撞時確實係被拋的比較近，而告訴人被拋的比
    較遠，且依告訴人所受之傷勢為部頭部外傷併顱內出血、肺
    挫傷、臉部撕裂傷併臉骨骨折、左側股骨骨折、右側大腿撕
    裂傷，更可證車禍發生時機車確實係由被告所騎。從而，被
    告前述否認車禍發生時機車非其所騎，顯不足採。
  (五)被告雖辯稱係告訴人之父彭金福因告訴人無駕照為向對方申
    請賠償而要求其承認機車係其所騎，雙方因此事到林民聰家
    中協調簽立切結書云云，然據證人彭金福於偵查中證稱：是
    吳登發來伊家找伊簽切結書，但伊沒有簽名。因為吳登發主
    動找伊好幾次，要伊簽切結書，吳登發就找吳勝福、林民聰
    出來，伊則找朋友劉台生一起去，乙○○也有去。吳登發說
    簽了，比較沒有糾紛，以後小孩也不會打架，如果不簽，以
    後會有事尾（台語）…吳登發後來因為車禍鑑定出來後，李
    治國沒有肇事責任，才說機車是乙○○騎的。當天各說各話
    ，都不承認機車是自己騎的，所以伊當天才不簽，伊只有跟
    吳勝福去過林民聰家1次，沒有第2次。切結書的內容是吳登
    發寫好叫伊簽名的，切結書還在伊那裏。伊沒有叫吳登發改
    切結書，且伊去請教朋友，朋友叫伊不要簽。伊只看過第 1
    張切結書，沒看過第2張切結書，且第1張切結書的內容都是
    他打好的。當時在場的人都有看到切結書等情（見偵查卷(一)
    第58至59頁），核與證人劉台生於偵查中證述：林民聰之前
    是鄉民代表，伊跟彭金福為了彭金福的小孩跟吳登發的小孩
    發生車禍要去林民聰家協調，是彭金福找伊去的，時間忘了
    ，只去過1 次。當天有林民聰、彭金福、吳登發、吳勝福在
    場，甲○○沒有。彭金福跟吳登發有拿一份切結書在看，伊
    記得大概是騎機車的雙方家長不提告訴，但彭金福、吳登發
    為了是誰兒子騎機車有爭執，後來沒有結論，只有吳登發有
    蓋章，彭金福沒蓋章，因為彭金福認為他兒子沒有騎機車，
    彭金福說他要拿切結書回去了解再協調。彭金福並沒有要求
    吳登發要改切結書內容，伊有看過切結書1 次，但伊沒簽名
    ，因為沒有協調成功。後來就沒有再去了，他們也沒有告訴
    伊後來的事情。伊知道他們有在爭執，但在協調時，彭金福
    有無要求吳登發、甲○○要承擔肇事責任伊忘了。伊不認識
    甲○○，但確定他沒在場等語（見偵查卷(一)第109至110頁）
    ；證人林民聰於偵查中證述：伊之前是貢寮鄉民代表，現在
    是基隆地院的調解委員。他們兩個伊都認識，他們只來伊家
    調解1 次，日期忘了。當天有吳登發、彭金福、吳勝福、劉
    台生及伊在場。甲○○及乙○○都沒有到場、吳登發、彭金
    福希望雙方互相求償。伊忘了是誰帶來的，但有看到切結書
    內容。該次協調沒有達成協議，彭金福說還要回去問看看，
    所以只有吳勝福有簽名，因為吳勝福說你們回去如果同意，
    你們簽名就好，但其他人當場都沒有簽名。也沒有再約1 次
    協調的時間，後來他們就沒有再來找過伊等語（見偵查卷(一)
    第111至112頁）；證人吳勝福於偵查中證述：伊是仁里村村
    長，跟吳登發及彭金福都認識。吳登發有找伊去林民聰家要
    寫切結書，日期忘了，伊只去過1 次，當時吳登發說甲○○
    跟乙○○發生車禍，他要跟彭金福訂互不求償的協定，他要
    請我跟林民聰見證。吳登發事先擬好切結書帶去林民聰家，
    吳登發給伊等一人一份，彭金福就說他要回去請教懂的人，
    所以彭金福當場沒有簽名，彭金福說他要拿切結書問他人及
    問乙○○，才會拿給吳登發，但伊後來不知道彭金福有無簽
    名。伊忘記甲○○有無來，但確定乙○○沒有來。後來又到
    瑞芳調委會，當時彭金福跟吳登發在爭執是誰的兒子騎機車
    伊忘記切結書內容，只記得當時是說互不求償而已等語（見
    偵查卷(一)第198至199頁），是由上開證人所證，僅能證明彭
    金福與吳登發2 人有因本件車禍乙事相約至林民聰家中協調
    及曾爭執是誰的兒子騎機車，尚無法證明被告前揭所辯告訴
    人之父彭金福因告訴人無駕照為向對方申請賠償而要求被告
    承認機車係其所騎之事，自難率而為有利於被告之認定。
  (六)按汽車在未劃設慢車道之雙向二車道行駛時，應依下列規定
    ：二在劃有分向限制線之路段，不得駛入來車之車道內。道
    路交通安全規則第97條第1項第2款定有明文。本件被告為普
    通重型機車之駕駛人，於上開時間、地點，騎乘普通重型機
    車沿臺北縣瑞芳鎮臺二線由宜蘭往基隆方向行駛途經臺二線
    81.6公里下坡路時，本應注意前揭道路交通安全規則之規定
    ，且依當時為天候晴，日間自然光線，道路路面狀況柏油乾
    燥，無缺陷，無障礙物，且視距良好，並無不能注意之情況
    ，竟疏未注意，貿然跨越分向限制線，駛入對向車道，致機
    車後座所附載之告訴人受傷，其有過失甚明，臺灣省台北縣
    區車輛行車事故鑑定委員會及臺灣省車輛行車事故覆議鑑定
    委員會亦均同此認定（見偵查卷(一)第45頁、63至66頁），且
    其過失行為與告訴人之受傷害間，亦具有相當因果關係，至
    為灼然。
  (七)綜上所述，被告前開所辯，無非推諉卸責之詞，不足採信。
    本件事證明確，被告犯行堪予認定，應依法論科。
三、新舊法比較：
  (一)查被告行為後，刑法業於94年2月2 日修正公布，並於95年7
    月1日施行，修正後刑法第2條第1 項之規定：「行為後法律
    有變更者，適用行為時之法律。但行為後之法律有利於行為
    人者，適用最有利於行為人之法律」，係規範行為後法律變
    更所生新舊法比較適用之準據法，於新法施行後，應適用新
    法第2條第1項之規定，為「從舊從輕」之比較；比較時應就
    罪刑有關之共犯、未遂犯、想像競合犯、牽連犯、連續犯、
    結合犯，以及「累犯加重」、自首減輕暨其他法定加減原因
    （如身分加減）與加減例等一切情形，綜其全部罪刑之結果
    而為比較（最高法院95年第8 次刑庭會議決議參照）。查被
    告行為後，刑法第33條第5 款關於罰金之規定，已由「一元
    以上」修正為「新台幣一千元以上，以百元計算之」。而被
    告所犯刑法第284條第1項後段之過失致重傷罪有科罰金之規
    定，其法定罰金刑之最低數額既已變更，應予法比較，修正
    後刑法第33條第5 款所定罰金刑最低數額，較之修正前提高
    ，自以修正前刑法第33條第5款規定有利於被告。
  (二)又按刑法施行法第1條之1第1 項規定：「中華民國九十四年
    一月七日刑法修正施行後，刑法分則編所定罰金之貨幣單位
    為新台幣」。同法條第2 項規定：「九十四年一月七日刑法
    修正時，刑法分則編未修正之條文定有罰金者，自九十四年
    一月七日刑法修正施行後，就其所定數額提高為『三十倍』
    。但七十二年六月二十六日至九十四年一月七日新增或修正
    之條文，就其所定數額提高為三倍。」。揆其立法說明，該
    條文第2 項係「考量新修正之刑法施行後，不再適用『現行
    法規所定貨幣單位折算新台幣條例』，為使罰金數額趨於一
    致，避免衍生新舊法比較適用問題，以緩和實務適用法律之
    衝擊之前提下，規定第二項如上」，顯見刑法施行法第1 條
    之1第2項增訂後，刑法條文定有罰金者，自無再適用罰金罰
    鍰提高標準條例第1 條提高倍數規定之餘地（最高法院96年
    度台上字第1464號判決意見參照）另按：刑法施行法於95年
    6 月14日修正，95年7月1日生效，第1條之1規定：「中華民
    國九十四年一月七日刑法修正施行後，刑法分則編所定罰金
    之貨幣單位為新台幣。九十四年一月七日刑法修正時，刑法
    分則編未修正之條文定有罰金者，自九十四年一月七日刑法
    修正施行後，就其所定數額提高為三十倍。但七十二年六月
    二十六日至九十四年一月七日新增或修正之條文，就其所定
    數額提高為三倍。」此一修正，對於被告並無有利或不利之
    比較適用問題時，應適用裁判時法（最高法院96年度台上字
    第1136號判決意見參照）。
  (三)末查被告行為後，刑法第41條亦已於94年2月2日修正公布，
    95年7月1日起施行，其中第一項前段修正為「犯最重本刑為
    五年以下有期徒刑以下之刑之罪，而受六個月以下有期徒刑
    或拘役之宣告者，得以新臺幣一千元、二千元或三千元折算
    一日，易科罰金」，然依被告行為時法律，即修正前刑法第
    41條第1 項前段：「犯最重本刑為五年以下有期徒刑以下之
    刑之罪，而受六個月以下有期徒刑或拘役之宣告，因身體、
    教育、職業、家庭之關係或其他正當事由，執行顯有困難者
    ，得以一元以上三元以下折算一日，易科罰金」，暨修正前
    罰金罰鍰提高標準條例第2 條（現已刪除）：「依刑法第四
    十一條易科罰金者，均就其原定數額提高為一百倍折算一日
    ；法律所定罰金數額未依本條例提高倍數，或其處罰法條無
    罰金刑之規定者，亦同」等規定，易科罰金之折算標準最高
    為銀元300元即新臺幣900元，最低為銀元100元即新臺幣300
    元，依刑法第2條第1項前段之規定，比較新、舊法結果，適
    用被告行為時即修正前刑法第41條第1 項前段之規定，對被
    告較為有利。
四、查告訴人因本件車禍而受有頭部外傷併顱內出血、肺挫傷、
    臉部撕裂傷併臉骨骨折、左側股骨骨折、右側大腿撕裂傷等
    傷害，且其傷害情形經手術治療後仍遺有膝僵直及兩腳不等
    長之後遺症，所受傷勢就醫學上而言，已達毀敗或嚴重減損
    一肢以上機能之傷害程度，此有財團法人長庚紀念醫院林口
    分院96年2 月26日（九六）長庚院法字第0161號函在卷可按
    （見偵查卷(一)第224頁）。是核被告所為，係犯刑法第284條
    第1項後段之過失致重傷罪。
五、原審以被告犯行事證明確，爰依刑法第284條第1項後段之規
    定，並審酌被告並無前科，本次車禍事故係疏未遵守道路交
    通規則因而肇事，致被害人受有重傷，惟犯後否認犯行，一
    再飾詞卸責，未見悔意反省，態度不佳，迄今未能與被害人
    就民事賠償達成和解等一切情狀，量處有期徒刑6 月，以資
    懲儆。又被告犯罪之時間，係在96年4 月24日之前，所犯係
    刑法第284條第1項後段之罪，符合中華民國96年罪犯減刑條
    例所定之減刑條件，應依該條例第2條第1 項第3款之規定，
    減其宣告刑二分之一，故減為有期徒刑3月，並依同條第9條
    、修正前刑法第41條第1 項前段規定，諭知易科罰金之折算
    標準。經核其認事用法，並無違誤，應予維持。
六、被告上訴意旨略以：案發當時伊並非駕駛人，是告訴人乙○
    ○載伊的，若不是乙○○騎車，為何乙○○還要到代表家簽
    一張切結書，沒有簽名的切結書是第二次的，伊的臉、下額
    、脾臟、左大腿受傷，頭部沒有受傷，印象中我有撞到擋風
    玻璃，伊確實是冤枉的，伊是替乙○○頂罪云云，被告雖一
    再辯稱其非案發當時之機車駕駛人，然綜合前揭證人即發生
    對撞之大貨車司機李治國、證人即員警陳進財之證述內容，
    均足認被告確係案發時之機車駕駛人，此亦經原審判決詳予
    敘明，況由證人李治國所述乘客係彈到擋風玻璃後再彈開等
    語（見偵查卷(一)第56頁）及案發後與被告等人對撞之大貨車
    照片所示（見偵查卷(一)第36頁），該車擋風玻璃車確因撞擊
    力量而呈碎裂狀等情，在在均顯示機車乘客因彈出而受撞擊
    力道明顯大於機車駕駛，所受傷害自然較為嚴重，亦合於告
    訴人所受前揭傷勢明顯重於被告所受左側股骨折、下頷骨閉
    鎖性骨折、脾臟破裂及多處擦傷等傷害（見95他字第388 號
    卷第5 頁），是被告應係機車駕駛，而告訴人確係乘客無疑
    ，被告上訴意旨仍執陳詞辯稱並非駕駛機車之人云云，尚難
    憑採。至被告所辯若非告訴人駕車，何以至林民聰家中簽立
    切結書乙節，依前開證人林民聰、吳勝福、劉台生及彭金福
    等人所證，僅足認定被告及告訴人雙方父親曾為此件交通事
    故之肇事責任事宜溝通協調，仍難證明被告所辯因告訴人無
    照駕駛，但為向對方索賠而要求被告承認機車係其所騎之事
    實為真，且前揭證人均一致證述告訴人之父彭金福並未簽署
    該次調協提出之切結書，彭金福亦未要求被告修改切結書內
    容等語，是被告所陳告訴人有簽一張切結書，沒有簽名的切
    結書是第二次，若非告訴人駕車，何以至林民聰家中簽立切
    結書云云，亦難採信。綜上，被告甲○○之上訴，為無理由
    ，應予駁回。
據上論斷，應依刑事訴訟法第368條，判決如主文。
本案經檢察官陳玉珍到庭執行職務
中    華    民    國    97    年    3    月     5     日
                  刑事第十庭  審判長法   官 楊炳禎
                                    法   官 陳博志
                                    法   官 李春地
以上正本證明與原本無異。
不得上訴。
                                    書記官 蘇秋
中    華    民    國    97    年    3     月    6     日
附錄論罪法條：
刑法第284條第1項：
因過失傷害人者，處6月以下有期徒刑、拘役或5百元以下罰金，
致重傷者，處1年以下有期徒刑、拘役或5百元以下罰金。


司法院資訊處製作；財團法人民間司法改革基金會備份。
